【裁判字號】    96,交聲,1327
【裁判日期】    970131
【裁判案由】    違反道路交通管理處罰條例聲明異議
【裁判全文】
臺灣臺北地方法院交通事件裁定        96年度交聲字第1327號
原處分機關  臺北市交通事件裁決所
異  議  人
即受處分人  乙○○
上列異議人即受處分人因違反道路交通管理處罰條例案件，對於
臺北市交通事件裁決所於民國94年12月16日所為之處分（原處分
案號：北市裁二字第裁22-E00000000號裁決書），聲明異議，本
院裁定如下：
    主  文
原處分撤銷。
乙○○不罰。
    理  由
一、按汽車行駛於道路上，其汽車駕駛人或前座乘客未繫安全帶
    者，處駕駛人新台幣（下同）1,500 元罰鍰，道路交通管理
    處罰條例第31條第1項前段定有明文。
二、本件異議人即受處分人於96 年8月10日23時17分許，駕駛車
    號5P-2141 號自用小客車行經陽金公路第二停車場前，因前
    座乘客未繫安全帶，為執勤員警攔停，依道路交通管理處罰
    條例第31 條第1項規定，掣單舉發。嗣異議人於應到案日期
    前提出申訴，經原處分機關函請原舉發單位調查結果，仍認
    受處分人有上開違規行為，原處分機關乃於96年10月22日依
    上開條例之規定，裁處異議人罰鍰新台幣1500元。
三、異議人異議意旨略以: 當日為警員攔下臨檢後，在車輛完全
    靜止的狀況下，乘客乘機調整安全帶，卻被員警硬說成未繫
    安全帶等語。
四、經查:
  (一)按法院受理交通事件，準用刑事訴訟法之規定，道路交通
      管理處罰條例第89條前段定有明文；又犯罪事實應依證據
      認定之，無證據不得認定其犯罪事實，刑事訴訟法第154
      條第2 項定有明文；而犯罪事實之認定，應憑證據，如未
      能發現相關證據，或證據不足以證明，自不能以推測或擬
      制之方法，以為裁判基礎；另認定不利於被告之事實，須
      依積極證據，苟積極證據不足為不利於被告事實之認定時
      ，即應為有利於被告之認定，更不必有何有利之證據（最
      高法院40年臺上字第86號、30年上字第816 號判例意旨參
      照）。是法院於審理行為人違反道路交通管理處罰條例案
      件，當踐行完畢調查證據之程序後，為事實之認定時，如
      就原處分機關所認定之行為人違規事實仍有合理之訴訟上
      懷疑，而無法確信行為人確有該當於道路交通管理處罰條
      例各該處罰條文之構成要件事實時，即應依訴訟上之待證
      事實「倘有懷疑，則從被告之利益作解釋」之證據法則，
      為有利於受處分人之認定。
  (二)本件違規事實之舉發過程，業據證人即舉發警員甲○於本
      院調查時到庭結證稱：「（問: 請陳述受處分人當時違規
      情形?) 時間是在96年8月10日23時17分，在北投區○○○
      路第二停車場前，北投往金山方向，當時分局實施防治危
      駕，我們是採定點的路檢，有遇到受處分人，他前座的乘
      客未繫安全帶，是我的主管看到的，我的主管林琨筌，他
      看到以後，就叫受處分靠邊停駛..... 」「 (問: 是誰先
      告知異議人乘客未繫安全帶?) 是主管攔車，告訴異議人
      說未繫安全帶。他們當時是上坡，每台車都有攔檢。」等
      語綦詳。又證人即當時攔停異議人之員警林琨筌於本院調
      查時到庭具結證稱: 「 (問: 當時是你看到異議人有違規
      的情形? ) 我帶班，都是我在攔車，警員甲○負責開單，
      我們是在比較高處，異議人是要上坡，我看到他沒有繫安
      全帶。」「 (問: 異議人說副駕駛座的女乘客看到警察時
      ，因為想停車，才把安全帶拿開，是這樣嗎? ) 我是以我
      看到的情形叫異議人停車。」「 (問: 當天攔車以後的事
      情形，是否記得?)..... 那個時候的車子特別多，我是看
      到才會舉發。」云云。核證人上揭所述，舉發當日防治危
      駕勤務內容，依證人甲○所陳須攔停每輛經過車輛，然與
      證人林琨筌證稱因看到違規而攔停，有所差異。從而，異
      議人於舉發當日究係因被證人林琨筌看見前座乘客未繫安
      全帶，或係因證人勤務需要須攔檢每輛經過車輛而被攔停
      ，已非無疑。再依證人甲○之證述: 「 (問: 副駕駛座的
      是男生是女生?) 是女生。」「 ( 問: 如果證人到庭，是
      否能指認是那個女生? ) 沒有印象了。」及證人林琨筌之
      證述: 「 (問: 看到的人是男的還是女的? ) 一個晚上我
      看到的人很多，至少抓20部，其實講起來我也不知道是男
      的還是女的，我一定都是當場看到，告知他沒有繫安全帶
      ，我就跟他說你違規了，請他到旁邊來。」「( 問: 當天
      攔車以後的事情，是否記得? ) 我沒有印象了，每天太多
      了。... 」等語。證人雖皆證稱異議人有違規行為，惟均
      未能就當日異議人之違規情形為具體明確之說明，僅空泛
      陳稱係依當時看到的情形加以舉發，且舉發當時為夜間23
      時，縱有照明，視線亦不若日間清晰，證人是否可能因視
      線不佳而誤判，不無疑問，加以證人對於違規人之性別尚
      且不知，遑論車內乘客是否有未繫安全帶之情形，故實難
      僅以該舉發警員之證詞據以推論認定異議人副駕駛座乘客
      有未繫安全帶之違規行為。此外，復查無其他積極證據足
      以證明異議人有原處分機關所認定之前開違規行為，自應
      為對異議人有利之認定。至異議人所提出之當日乘客之書
      面陳述4 紙，係異議人以外之人於審判外之書面陳述，依
      道路交通管理處罰條例第89 條前段準用刑事訴訟法第159
      條第1 項前段之規定，屬傳聞證據，無證據能力，不得為
      證據，自不為本院認定事實之基礎，附此說明。
五、綜上所述，本件並無積極證據足以證明異議人有汽車行駛於
    道路上，汽車駕駛人或其前座乘客未繫安全帶之違規情事，
    原處分機關認定異議人有違反道路交通管理處罰條例第31條
    第1 項規定之情事，而之為前開裁決，即難認為允當，應認
    異議為有理由，由本院將原處分撤銷，改諭知異議人不罰之
    裁定，以資適法。
據上論斷，應依道路交通案件處理辦法第20條前段，裁定如主文
。
中    華    民    國    97    年    1     月    31    日
                    交通法庭法  官  趙子榮
以上正本證明與原本無異。
如不服本裁定應於送達後5日內向本院提出抗告狀。
                            書記官  陳怡君
中    華    民    國    97    年    1     月    31    日


司法院資訊處製作；財團法人民間司法改革基金會備份。
